臺灣臺中地方法院刑事判決　　　　　　　　　　　　　九十年度易字第三六七四號
　　公　訴　人　台灣台中地方法院檢察署檢察官
　　被　　　告　乙○○
右列被告因違反勞動基準法案件，經檢察官聲請簡易判決處刑（九十年度偵字第一七
三九六號），經本院臺中簡易庭認不宜以簡易判決處刑，簽移本院刑事庭依通常程序
審理，本院判決如左：
    主  文
乙○○違反不得聘僱女工於午後十時至翌晨六時之時間內工作之規定，處拘役參拾日
，如易科罰金，以參佰元折算壹日。
    事  實
一、乙○○係設於臺中縣大里市○○路○段七號一樓「老主顧檳榔攤」之負責人，明
    知在未取得工會或勞工同意，並實施晝夜三班制，安全衛生設施完善及備有宿舍
    或有交通工具接送及具有法定原因，經主管機關核准者外，女工不得於午後十時
    至翌晨六時之時間工作，乙○○明知其並未符合前開規定，亦無情勢緊急，不及
    報經主管機關核准之情形，竟自民國九十年八月五日起，以月薪新臺幣（下同）
    二萬二千元至二萬四千元之代價，僱用女性員工甲○○在上開檳榔攤內，從事販
    售檳榔之工作，約定工作期間自每日十五時起至二十三時止（中班），或自二十
    三時起至翌日清晨七時止（晚班）。嗣於九十年九月二十一日二十三時二十五分
    許，甲○○於上址販售檳榔為警當場查獲，始悉上情。
二、案經臺中縣警察局霧峰分局報請臺灣臺中地方法院檢察署檢察官聲請簡易判決處
    刑。
    理  由
一、訊據被告乙○○固對於查獲時有小姐甲○○正於店內販賣檳榔之事實坦承不諱，
    惟矢口否認有何違反勞動基準法之犯行，辯稱：伊所營檳榔攤是採三班制，早班
    （清晨七時起至十五時止）及中班（十五時起至二十二時止）都由小姐顧店，晚
    班（二十二時起至清晨七時止）則由伊與另名合夥人輪流看店，查獲當日甲○○
    是上中班，即工作至晚上十時就要下班，因當日伊人不舒服，才由甲○○繼續將
    剩下的檳榔賣完，甲○○平時是上中班，在警局說上到十一點，是指工作到晚上
    十點，十點後就是打掃時間，小姐打掃完就可離開，且依據行政院勞工委員會函
    文，伊所經營之檳榔攤只需自主檢查符合安全設施規定即可，並不需要經過主管
    機關之檢查核准，且伊亦已填具安全衛生自主檢查表，也領有營利事業登記證，
    應不違法云云。經查，被告於警訊時業已明白供稱：員工共三人，員工上班分早
    班時間上午七時至下午十五時，中班時間為下午十五時至晚上二十三時，晚班時
    間為二十三時至隔日上午七時，每班次為一人顧店，伊所營之檳榔攤並未向主管
    機關報備與申請，且店內員工均一律願意上早、中、晚班就來上班等語，於檢察
    官偵訊時亦供述：（甲○○）原本是下午三點到十一點，後來她有事改成晚上十
    一點至隔日凌晨七點，均未向主管機關申請女工得於晚上二十二時後至翌日凌晨
    六時止工作等詞，證人甲○○於警訊時證述：伊上中班，時間為十五時至二十三
    時，警方臨檢時，伊是上晚班，時間為二十三時至隔日清晨七時止等情，有各該
    訊問筆錄在卷可按。被告於本院審理時雖持前詞為辯，而證人甲○○亦附和其詞
    ，然被告及證人於警、偵訊時對於證人甲○○工作時間為中班之十五時至二十三
    時，及查獲當日是做晚班即二十三時至翌日七時止乙節彼此陳述情節互核相符，
    且均未提及上中班之時段僅到晚上二十二時，之後時間即為打掃時間，已難期其
    等於本院審理時所為之供述及證詞為可採信，況二十二時以後時間縱然屬於打掃
    時間，亦屬於女工工作項目之一部分，超出二十二時以後之工作時間無論從事正
    式販售檳榔抑或打掃之工作，均在被告要求小姐甲○○工作之項目，自不能認此
    打掃時間即非屬被告令其工作之時間，至為顯然，是被告確有於二十二時以後令
    女工甲○○工作之事實，堪以認定。再者，勞動基準法第三十條之一第一項第四
    款固有：「中央主管機關指定之行業，雇主經工會或勞工半數以上同意後，其工
    作時間得依下列原則變更：．．．四、女性勞工，除妊娠或哺乳期間者外，於夜
    間工作，不受第四十九條之限制。但雇主應提供完善安全衛生設施」之規定，惟
    被告所營檳榔攤係屬農畜水產品零售業（檳榔買賣）及菸酒零售業，有台中縣政
    府營利事業登記證影本一紙在卷可參，並非行政院勞工委員會所指定之勞動基準
    法第三十條之一之行業，此觀被告庭呈台中縣政府九十年十月九日九十府勞動字
    第二八五五八七號函示內容略謂「又貴商行（檳榔攤）屬農畜水產零售業，歸屬
    零售業，目前尚未經中央主管機關指定為適用勞動基準法第三十條之一之行業」
    等情可明，自無法適用勞動基準法第三十條之一第一項第四款規定，雇主只需提
    供完善安全衛生設施即足，而可排除同法第四十九條規定之適用。是被告所營檳
    榔攤仍應適用勞動基準法第四十九條之規定，亦即需經過工會或勞工同意，並實
    施晝夜三班制，安全衛生設施完善及備有女工宿舍，或有交通工具接送，且有法
    定原因，經主管機關核准者，抑或有情事緊急，不及報經主管機關核准之情者，
    始得令女工於午後十時至翌晨六時之時間內工作。然被告直承並未提供女工宿舍
    或交通工具接送等雇主應提供之安全衛生設施，亦未報經主管機關核准等情事，
    並未符合前開規定，亦無情勢緊急，不及報經主管機關核准之情形，仍應依違反
    同法第四十九條規定而處罰之。被告前開辯解顯無可採，本件事證明確，被告犯
    行至堪認定。
二、核被告所為，係違反勞動基準法第四十九條第一項之規定，應依同法第七十七條
    之規定論處。爰審酌被告素行、動機、手段、方法、所生危害，及犯後飾詞否認
    犯行等一切情狀，量處如主文所示之刑，並諭知易科罰金之折算標準。
據上論斷，應依刑事訴訟法第四百五十二條、第二百九十九條第一項前段，勞動基準
法第七十七條，刑法第十一條前段、第四十一條第一項前段，罰金罰鍰提高標準條例
第二條，判決如主文。
中      華      民      國      九十一      年      一  月      二十二  日
                                        法  官    賴  妙  雲
右正本證明與原本無異。
如不服本判決，應於送達後十日內向本院提出上訴狀 （須附繕本） ，上訴於台灣高等
法院台中分院。
                                        書記官
中      華      民      國      九十一      年      一  月      二十二  日
附錄論罪科刑法條
勞動基準法第七十七條
違反第四十二條、第四十四條第二項、第四十五條、第四十七條、第四十八條、第四
十九條或第六十四條第一項規定者，處六月以下有期徒刑、拘役或科或併科二萬元以
下罰金。
